【裁判字號】    95,訴,985
【裁判日期】    950926
【裁判案由】    侵權行為損害賠償
【裁判全文】
臺灣臺北地方法院民事判決               95年度訴字第985號
原      告    丙○○ (即日茂.
訴訟代理人    顏火炎律師
被      告    可洛怡國際有限公司
兼法定代理人  甲○○
被      告    戊○○
共      同
訴訟代理人  郭振茂律師
被      告  城市物業股份有限公司
法定代理人  己○○
訴訟代理人  乙○○
被      告  丁○○
上列當事人間請求侵權行為損害賠償事件，本院於民國95年9月5
日言詞辯論終結，判決如下：
    主      文
原告之訴及假執行之聲請均駁回。
訴訟費用由原告負擔。
    事實及理由
一、按訴狀送達後，原告不得將原訴變更或追加他訴。但請求之
    基礎事實同一者，不在此限，民事訴訟法第255條第1項第2
    款定有明文。經查本件原告於起訴時，聲明依侵權行為及不
    當得利法律關係，請求被告等應連帶給付原告新台幣（下同
    ）122萬4744元；嗣後具狀變更為先位聲明依民法第184條第
    1項前段請求：(1)被告可洛怡國際有限公司（下稱可洛怡公
    司）與被告甲○○、戊○○應連帶給付原告122萬4744元及
    遲延利息。(2)被告城市物業股份有限公司（下稱城市物業公
    司）與被告丁○○應連帶給付原告122萬4744元及遲延利息
    。(3)以上如一被告已為給付，則其餘被告免除給付義務。備
    位聲明依不完全給付規定請求被告可洛怡公司給付原告122
    萬4744元及遲延利息。則其請求之基礎事實同一，依照前開
    說明，其訴之變更，應予准許，合先敘明。
二、原告主張：
  (一)被告可洛怡公司委託被告城市物業公司，將可洛怡公司向訴
    外人林森泉所承租、位於台北市○○○路○段39巷14之1號1
    樓及地下室之房屋，轉租予原告，原告並於民國93年1月15
    日與被告城市物業公司簽訂不動產租賃意願書，其間被告可
    洛怡公司代理人戊○○及被告城市物業公司受僱人丁○○均
    向原告騙稱：系爭房屋使用面積共47.17坪，原告信以為真
    ，遂與被告可洛怡公司簽訂租賃契約，約定每月租金為25
    萬元另含5%之加值營業稅共26萬2500元，租期自93年3月1日
    起至95年2月28日止。嗣原告發現系爭房屋所有權狀面積僅
    為38坪，被告戊○○、丁○○明知交付建物面積為38坪，卻
    向原告騙稱為47.17坪，使原告每月溢付9.17坪之租金5萬
    1031元，計24個月共122萬4744元。
  (二)被告戊○○、丁○○共同向原告騙稱系爭房屋為47.17坪，
    而被告甲○○為被告可洛怡公司之負責人，對系爭房屋坪數
    不足一事應知之甚詳，且其與被告戊○○為母子關係，應有
    共同意思聯絡，故被告戊○○、甲○○、丁○○應依民法第
    184條第1項前段及第185條規定負共同侵權行為責任。又被
    告可洛怡公司、被告城市物業公司分別為以上被告之僱用人
    ，自應依民法第188條第1項規定負連帶賠償責任。
  (三)倘認被告戊○○、甲○○、丁○○之行為不構成故意侵權行
    為，然被告可洛怡公司出租系爭房屋面積僅有38坪，短少
    9.17坪，亦係有可歸責之事由致為不完全給付，應依民法不
    完全給付規定負損害賠償責任。
  (四)為此先位聲明依民法第184第1項前段、第185條及第188條第
    1項規定請求，並聲明：(1)被告可洛怡公司、甲○○、戊○○應連帶給付原告122萬4744元，及自如附表所示之日起至
    清償日止按年息5%計算之利息。(2)被告城市物業公司、丁○○應連帶給付原告122萬4744元，及自如附表所示之日起至
    清償日止按年息5%計算之利息。(3)以上如一被告已為給付，
    則其餘被告免除給付義務。(4)原告願供擔保，請准宣告假執
    行。備位聲明則依民法不完全給付規定請求，並聲明：(1)被
    告可洛怡公司應給付原告122萬4744元，及自如附表所示之
    日起至清償日止，按年息5%計算之利息。(2)原告願供擔保，
    請准宣告假執行。
三、被告則辯稱：
    依交易習慣，出租房屋係以所有權狀所載面積，加上共同使
    用部分面積計算總坪數，並非以實際使用面積計算。原告漏
    未計算共同使用部分面積425.15平方公尺中所有人之應有部
    分14分之1即30.37平方公尺，以每平方公尺等於0.3025  坪
    換算應為9.17坪，故系爭房屋所有權狀記載面積38坪加上共
    同使用部分面積9.17坪共計47.17坪，與兩造簽訂不動產租
    賃意願書所載之面積相符，故被告戊○○並無虛報坪數之詐
    欺行為；而所謂後方加蓋部分，並非兩造簽訂租賃契約之範
    圍。另關於系爭房屋租賃條件之協商及契約之簽訂，均係由
    被告戊○○以被告可洛怡公司之名義向原告為之，被告甲○○並未參與；至於被告丁○○僅依原告與戊○○討論決定之
    條件準備不動產租賃意願書及相關文件，並未參予討論。並
    均聲明：原告之訴及假執行之聲請駁回；如受不利之判決，
    願供擔保請准宣告免為假執行。
四、兩造不爭執之事實：原告與城市物業公司於93年1月15日簽
    訂不動產租賃意願書，約定由原告承租系爭房屋面積共計
    47.17坪，租金每月25萬元另含營業稅5%共26萬2500元。原
    告復於93年3月19日與被告可洛怡公司簽訂房屋租賃契約書
    ，有該意願書、契約書影本各一份附卷可稽（本院卷第13、
    16 頁）。
五、先位聲明部分：
    原告主張被告戊○○、丁○○、甲○○共同向原告騙稱系爭
    房屋為47.17坪，與實際使用面積38坪不符，渠等應依民法
    第184條第1項前段及第185條規定負共同侵權行為責任；另
    被告可洛怡公司及城市物業公司應依民法第188條第1項規定
    連帶負賠償責任云云。被告辯稱係原告漏未計算共同使用部
    分面積9.17坪，故系爭房屋並無坪數不足情事，被告等人並
    無詐欺行為，被告可洛怡公司、城市物業公司亦無庸負連帶
    責任等語。
  (一)經查系爭租賃契約書第一條僅載明：「租賃物：座落台北市
    ○○○路2段39巷14之1號1樓房屋全部。（如附圖：平面圖
    ）」，並未載明面積數字究竟若干。而依原告與被告城市物
    業公司所簽訂不動產租賃意願書所示，原告願意承租「台北
    市○○○路○段39巷14之1號1樓約47.17坪」（本院卷第16、
    13頁）。而系爭房屋主建物地面層面積97.21平方公尺、騎
    樓面積23.56平方公尺，附屬建物平台面積4.78平方公尺，
    共同使用部分（公共設施）面積425.15  平方公尺、應有部
    分1/14、計為30.37平方公尺，以上總計面積為155.92平方
    公尺，有系爭建築改良物所有權狀及建物登記謄本影本各一
    份附卷可按（本院卷第25、40-43頁）。則以每平方公尺等
    於0.3025坪換算後，約為47.17坪，與系爭不動產租賃意願
    書上所載47.17坪相符，並無短少之情事。是被告此部分所
    辯，應屬可信。另原告雖主張其承租範圍除系爭房屋外，尚
    包含後方加蓋區域9.17坪，因此應以實際使用範圍為承租範
    圍云云。惟查系爭契約並未約定租賃物包括系爭房屋後方加
    蓋區域，且依一般社會交易習慣，於計算租賃物坪數時，均
    以建築改良物所有權狀及建物登記謄本所載面積為準，並無
    計算建築物實際使用面積而於租賃契約約定使用收益之情形
    ，從而原告此部分主張，並無理由。
  (二)原告又主張被告戊○○、丁○○、甲○○共同詐欺原告，至
    於被告詐欺之證據分別如下：被告丁○○詐欺之證據為其在
    另案之證言如原證五；被告戊○○為契約當事人，當然知道
    實情；被告甲○○為公司負責人，又為戊○○之子，不可能
    不知情云云（本院卷第77頁）。經查被告丁○○於本院另案
    即94年度訴字第2560號損害賠償事件中，係以證人身分到庭
    結證稱：系爭租賃標的不包括一樓建物後方加蓋區域，租賃
    範圍即一樓權狀面積等語，有言詞辯論筆錄影本一份可稽（
    本院卷第23頁）。惟查據此僅足以證明被告丁○○是根據建
    物所有權狀計算系爭租賃物面積，並不足以證明其有何詐欺
    行為之故意。至於被告戊○○並非契約當事人，而僅為被告
    可洛怡公司之代理人，而被告甲○○雖為該公司法定代理人
    ，又為戊○○之子，惟據此亦均不足以證明被告等人有何詐
    欺行為之故意，亦不能證明被告等人有何共同詐欺之意思聯
    絡。被告所辯，應屬可信。是原告主張被告戊○○、丁○○
    、甲○○應負共同侵權行為損害賠償責任，且被告可洛怡公
    司、城市物業公司應負雇用人連帶賠償損害責任云云，並無
    理由。
六、備位聲明部分：
    原告主張被告可洛怡公司出租系爭房屋面積僅有38坪，短少
    9.17坪，係構成不完全給付，應依民法不完全給付規定負損
    害賠償責任云云。經查系爭租賃物之坪數並無短少，已如前
    述，則被告可洛怡公司已依債之本旨提出給付，並非不完全
    給付，故原告此部份之主張為無理由。
七、綜上所述，原告先位聲明主張被告戊○○、丁○○、甲○○
    應依民法第184條第1項前段及第185條規定連帶負侵權行為
    損害賠償責任，而被告可洛怡公司及城市物業公司應依民法
    第188條第1項規定連帶負賠償責任云云，為無理由，不應准
    許。原告備位聲明主張被告可洛怡公司應依不完全給付規定
    負損害賠償責任，亦無理由，不應准許。原告之先位、備位
    之訴既無理由，其假執行之聲請即失所附麗，應予駁回。
八、因本件事證已臻明確，兩造其餘主張陳述及所提之證據，均
    毋庸再予審酌，附此敘明。
九、訴訟費用負擔之依據：民事訴訟法第78條。
中    華    民    國    95    年    9    月    26    日
                  民事第六庭    法  官  邱  琦
以上正本係照原本作成。
如對本判決上訴，須於判決送達後二十日之不變期間內，向本院
提出上訴狀。
中    華    民    國    95    年    9    月    26    日
                                書記官  池東旭


司法院資訊處製作；財團法人民間司法改革基金會備份。
